【裁判字號】    95,抗,1345
【裁判日期】    951003
【裁判案由】    假扣押
【裁判全文】
臺灣高等法院民事裁定                  95年度抗字第1345號
抗  告  人  甲○○
抗告人因與相對人乙○○間假扣押事件，對於中華民國95年8月2
3日臺灣臺北地方法院95年度裁全字第12041號裁定提起抗告，本
院裁定如下：
    主  文
抗告駁回。
抗告費用由抗告人負擔。
    理  由
一、本件聲請及抗告意旨略以：伊曾於民國94年4月9日向相對人
    購買坐落台北市○○街6巷10-2號房屋一棟，並於同年3月11
    日、4月11日、7月 8日分別開立票號CZ0000000、CZ0000000
    、CZ0000000，金額為新台幣（下同）200 萬元、100萬元、
    100萬元之支票，另於10月13日支付現金200萬元，總計支付
    600 萬元予相對人，有上開三張支票及收據影本為證。然相
    對人拒絕交付房屋，經伊解除契約，要求相對人返還價款，
    亦未獲置理。嗣聽聞相對人正將其財產搬移隱匿，恐日後有
    不能強制執行或甚難以執行之虞，乃聲請本件假扣押，是伊
    已盡釋明之責。況伊前以相同資料向原法院聲請假扣押，經
    原法院以95年度裁全字第7741號裁定准許在案，嗣因伊準備
    擔保金不及，致無法持該裁定聲請執行，乃檢具相同之資料
    重新提出本件假扣押之聲請，原裁定以伊未盡釋明之責，駁
    回伊之聲請，顯屬不當，爰請求廢棄原裁定云云。
二、按債權人就金錢請求或得易為金錢請求之請求，欲保全強制
    執行者，得聲請假扣押；假扣押非有日後不能強制執行或甚
    難執行之虞者，不得為之；請求及假扣押之原因應釋明之；
    前項釋明如有不足，而債權人陳明願供擔保或法院認為適當
    者，法院得定相當之擔保，命供擔保後為假扣押，為民事訴
    訟法第522條第1項、第523條第 1項及第526條第1、2項所明
    定。依上開規定可知，債權人聲請假扣押，應就其請求及假
    扣押之原因加以釋明。該項釋明如有不足，而債權人陳明願
    供擔保或法院認為適當者，法院得定相當之擔保，命供擔保
    後為假扣押。若債權人就其請求及假扣押之原因絲毫未予釋
    明，法院尚且不得命供擔保後為假扣押，遑論為准免供擔保
    之假扣押裁定（最高法院 94年度台抗字第665號裁判意旨參
    照）。
三、查抗告人主張與相對人間有 600萬元之債權債務關係，為恐
    日後有不能強制執行或甚難以執行之虞，乃聲請本件假扣押
    ，並提出支票及收據影本，欲以釋明其請求及假扣押之原因
    。惟上開支票，並未記載受款人，是否為相對人持有、是否
    已提示付款，均無從得知；且縱認抗告人所述屬實，亦僅為
    假扣押請求之釋明，與假扣押原因即日後有不能強制執行或
    甚難執行之虞，尚屬無涉，難認抗告人已提出可使法院信其
    主張為真實之假扣押原因證據。原法院以抗告人未盡釋明之
    義務，核與假扣押要件不符為由，裁定駁回其聲請，於法並
    無不合。至抗告人另主張其前曾以相同資料向原法院聲請假
    扣押，經裁定准許，嗣因準備擔保金不及，致無法聲請執行
    ，乃重新聲請本件假扣押云云。然假扣押執行之特色，乃具
    緊急性、私密性及對債務人之財產有維持財產現狀之必要性
    ，抗告人因逾期而不得為假扣押執行，乃再重新聲請，已時
    過境遷，是否合乎假扣押之要件、有無假扣押之必要，均應
    由法院重為判斷，非必與前次為相同之裁判結果。是原法院
    重為判斷後，認本件不符假扣押之要件，裁定駁回抗告人之
    聲請，而與前開裁定為不同之裁判結果，要無不合。抗告人
    執上開意旨，指摘原裁定不當，求予廢棄，非有理由，爰裁
    定如主文。
中    華    民    國    95    年    10    月    3     日
                    民事第十六庭
                        審判長法  官  沈方維
                              法  官  湯美玉
                              法  官  王淇梓
正本係照原本作成。
本裁定除以適用法規顯有錯誤為理由，並經本院許可外，不得再
抗告。如提起再抗告，應於收受後10日內委任律師為訴訟代理人
向本院提出再抗告狀。並繳納再抗告費新台幣１千元。
中    華    民    國    95    年    10    月    5     日
                              書記官  吳碧玲


司法院資訊處製作；財團法人民間司法改革基金會備份。
